【裁判字號】    98,台上,5883
【裁判日期】    981008
【裁判案由】    違反毒品危害防制條例
【裁判全文】
最高法院刑事判決            九十八年度台上字第五八八三號
上  訴  人  台灣高等法院檢察署檢察官
上  訴  人
即  被  告  甲○○
選任辯護人  周威良律師
            謝孟馨律師
上列上訴人等因被告違反毒品危害防制條例案件，不服台灣高等
法院中華民國九十六年五月二十五日第二審判決（九十六年度上
訴字第四六０號，起訴案號：台灣士林地方法院檢察署九十五年
度偵字第二一一０號），提起上訴，本院判決如下：
    主  文
原判決撤銷，發回台灣高等法院。
    理  由
本件原判決認定上訴人即被告甲○○有如其事實欄所載之犯行，
而撤銷第一審之科刑判決，改判論處被告意圖販賣而持有第三級
毒品（累犯）罪刑，固非無見。
惟查：（一）採用情況證據認定犯罪事實，須其情況與待證事實
有必然結合之關係，始得為之，如欠缺此必然結合之關係，其情
況猶有顯現其他事實之可能者，據以推定犯罪事實，即非法之所
許。原判決認定被告有意圖販賣而持有第三級毒品犯行，係以被
告當時猶須向他人借款週轉，財務狀況並非良好，因適逢即將過
年，毒品缺貨價格高漲，至萌生販賣犯意牟取利益，如僅係供己
施用，何須外出時將大量毒品、分裝袋攜帶在身，有違事理，為
其主要論據。然施用毒品者因各種因素，而一次大量買進價格較
低之施用毒品量，及將所購得之毒品、分裝袋攜帶於身上等情，
於事理上是否絕無可能，非無疑義。又依原判決事實欄之記載，
被告於民國九十五年一月十八日凌晨一時許以供己施用而購入毒
品愷他命，於同日下午七時五十分許攜毒外出為警查獲，何以短
短十多小時內，即生毒品缺貨價格高漲之事實？且被告外出目的
是要向證人張竣凱借款新台幣二十萬元，此為張竣凱於偵查中所
證實（偵卷第五六至五八頁），則有何依憑其攜帶毒品外出是「
伺機」販售？查獲之毒品愷他命三大包均呈白色粉末狀（偵卷第
三十頁所附毒品照片），而本件查扣物品中亦無磅秤等藉資秤量
之工具，如何得據以認定被告有萌生販賣毒品犯意，伺機出售之
情？原判決未說明經由何項調查及有何證據，堪認被告確有意圖
販賣而持有第三級毒品之犯行，遽以推測之詞為不利甲○○之論
斷，難昭折服。（二）有罪判決書，應記載對於被告有利證據不
採納之理由，如漏未記載，即有判決不備理由之違背法令，刑事
訴訟法第三百十條第二款、第三百七十九條第十四款分別定有明
文。被告之選任辯護人在原審已主張：被告因為那天很累，將包
包放在車上，回家時忘記帶下車等語（見偵卷第六十頁、原審卷
第四七頁），而依卷內資料，被告於偵審時均供稱伊係在九十五
年一月十八日凌晨一時許購入第三級毒品愷他命，並將毒品及分
裝袋分裝於兩個皮包內，放在車上等語（偵卷第六十頁、原審卷
第二六頁），稽之警方搜索被告自小客車車內查獲兩只內裝毒品
、分裝袋之手提包等情。上揭各情如果無訛，辯護人前開主張似
屬對被告有利之證據，原審未予審酌，復未說明不採納之理由，
並有理由不備之違誤。以上或為上訴意旨所指摘，或為本院得依
職權調查之事項，應認仍有撤銷發回更審之原因。
據上論結，應依刑事訴訟法第三百九十七條、第四百零一條，判
決如主文。
中    華    民    國  九十八  年    十    月    八    日
                      最高法院刑事第十一庭
                          審判長法官  石  木  欽
                                法官  韓  金  秀
                                法官  段  景  榕
                                法官  周  煙  平
                                法官  陳  世  雄
      本件正本證明與原本無異
                                      書  記  官
中    華    民    國  九十八  年    十    月   十五   日
                                                      Q


司法院資訊處製作；財團法人民間司法改革基金會備份。
